【裁判字號】    95,易緝,155
【裁判日期】    950420
【裁判案由】    違反動產擔保交易法
【裁判全文】
臺灣臺中地方法院刑事判決             95年度易緝字第155號
公  訴  人  台灣台中地方法院檢察署檢察官
被      告  甲○○
上列被告因違反動產擔保交易法案件，經檢察官提起公訴（91年
度偵字第17373號），本院判決如下：
    主  文
甲○○無罪。
    理  由
一、公訴意旨略以：被告甲○○於民國（下同）九十年七月三十
    一日，以動產擔保交易之附條件買賣方式，向福灣企業股份
    有限公司（下稱福灣公司）購買車牌號碼３Ｑ─１３３１號
    自用小客車一輛，為動產擔保交易之債務人。分期付款總價
    為新臺幣（下同）五十五萬三千二百四十元，除繳付頭期款
    四萬六千元外，其餘款項分六十期給付，自九十年八月三十
    一日起至九十五年七月三十一日止，每月一期，每期應付款
    八千四百五十四元，並約定標的物存放處所為台中市○○區
    ○○路一段140巷56號甲○○住處，於價款付清前，前開自
    用小客車仍屬福灣公司所有，不得任意遷移、出賣、出質、
    移轉、抵押或為其他處分。詎甲○○自九十一年三月十日（
    即第七期）起拒不繳付分期款，並意圖不法之利益，將該車
    自上址遷移他處，而未告知債權人福灣公司，致生損害於該
    債權人，因認被告涉犯動產擔保交易法第三十八條之罪嫌。
二、按犯罪事實應依證據認定之，無證據不得認定犯罪事實；又
    不能證明被告犯罪者，應諭知無罪之判決，刑事訴訟法第一
    百五十四條第二項、第三百零一條第一項分別定有明文。又
    刑事訴訟法上所謂認定犯罪事實之證據，係指足以認定被告
    確有犯罪行為之積極證據而言，該項證據自須適合於被告犯
    罪事實之認定，始得採為斷罪資料；如未能發現相當證據，
    或證據不足以證明，自不能以推測或擬制之方法，以為裁判
    之基礎，最高法院二十九年上字第三一０五號、四十年台上
    字第八十六號分別著有判例可資參照。
三、訊據被告甲○○固坦承於上開時地有以動產擔保交易之附條
    件買賣方式，向福灣公司購買車牌號碼３Ｑ─１３３１號
    自用小客車一輛，且僅繳付頭期款四萬六千元，及六期分期
    款外，自九十一年三月十日（即第七期）起未再繳付分期款
    之事實，惟堅決否認有何違反動產擔保交易法之犯行，辯稱
    ：我車子於九十年間借朋友乙○○開，他停放在台中市○○
    路上，於九十年十月二十九日十時許發現被竊，之後因伊欠
    別人錢，所以沒有能力再還分期款，且如果告訴福灣公司的
    話，他們還是要我繼續繳款，當時我剛好失業中，所以自九
    十一年三月十日之後就未再繳款等語，並提出台中市警察局
    車輛協尋、車牌遺失電腦輸入單影本1紙附卷（本院卷第43
    頁）供參。經查，證人乙○○亦於本院具結證稱：這部車在
    失竊前幾天是由我在使用，失竊當天我是開這輛車到文心路
    那邊去找傢俱店看是否有應徵職員，車子是停在文心路靠近
    河南路口，我早上去一、二小時之後回來車子就不見了，我
    是先通知被告車子不見了，她準備報案，我去找了一圈，後
    來是我與被告去報案。至於她為何不通知福灣公司而仍繼續
    繳款，我不清楚等語，核與被告所述相符，另本院亦依職權
    函請台中市警察局第六分局何安派出所檢送當初報案之資料
    ，據其亦函復本院有關上開車輛協尋、車牌遺失電腦輸入單
    影本供參，而該單據與被告庭呈之單據確屬一致，而本院亦
    再函詢交通部公路總局台中區監理所請其檢送該車車籍資料
    (含失竊紀錄)，而據其所函復之該車車籍查詢資料可知，該
    車車主現仍登記為甲○○，於九十年十月三十日有車輛失竊
    登記紀錄 (失竊日為九十年十月二十九日)，有台中區監理
    所九十五年四月四日中監車字第0950028546號函所附之資料
    可參，此再再與被告所辯相吻合，另告訴代理人丙○○亦到
    庭陳稱：被告於今年三月份有陳述她九十年十月報案失竊的
    事實，我們承認車子失竊的事實，與被告已經達成和解，而
    被告當初是繳款至九十一年二月等語，並檢送和解書一件供
    參。綜上所述，被告所辯車子於九十年十月二十九日即已失
    竊之事實應堪採信，而被告於車子失竊後，仍繼續繳付分期
    款，迄九十一年三月十日始無力繳納而未再支付分期款，自
    難認其有何不法利益之意圖，及故意將上開車輛遷出約定之
    保管處所甚明，此外復查無其他證據足認被告有何公訴人所
    指之犯行，本案不能證明被告犯罪，自應依上開規定及判例
    意旨，諭知被告無罪之判決。
四、臺灣臺中地方法院檢察署九十二年度偵字第四七七六號移送
    併辦意旨略以: 被告甲○○於九十年十一月三十日，以動產
    擔保交易之附條件買賣方式，向匯豐汽車股份有限公司（下
    稱匯豐公司）購買車牌號碼５Ｑ─５９２３號自用小客車一
    輛，為動產擔保交易之債務人，分期付款總價為四十七萬八
    千八百元，除繳付頭期款五萬八千元外，其餘款項分二十四
    期給付，自九十一年一月一日起至九十二年十二月一日止，
    每月一期，每期應付款一萬九千九百五十元，並約定標的物
    存放處所為台中市○○區○○路1段140巷56號甲○○住處，
    於價款付清前，前開自用小客車仍屬匯豐公司所有，不得任
    意遷移、出賣、出質、移轉、抵押或為其他處分。詎甲○○
    竟基於意圖不法之利益，於九十一年一月一日（即第一期）
    起拒不繳付分期款，且將該車遷移而不知去向，致生損害於
    匯豐公司，因認被告此部分亦涉犯動產擔保交易法第三十八
    條之罪嫌，且與前開案件有連續犯之裁判上一罪之關係。惟
    查，被告上開犯行，業經本院判決無罪，則與被告此部分犯
    嫌，自無何連續犯之裁判上一罪之關係，故此部分應退回由
    檢察官另行偵辦，併此敘明。
據上論斷，應依刑事訴訟法第三百零一條第一項，判決如主文。
中    華    民    國    95    年    4     月    20    日
                  刑事第十庭  審判長法  官  郭瑞祥
                                    法  官  黃家慧
                                    法  官  黃炫中
以上正本證明與原本無異。
如不服本判決，應於收受送達後10日內向本院提出上訴書狀（應
附繕本）。
                                    書記官  王淑燕
中    華    民    國    95    年    4     月    20    日


司法院資訊處製作；財團法人民間司法改革基金會備份。
